臺灣高等法院刑事裁定
111年度抗字第1269號
抗  告  人  吳承祐 



上列抗告人即受刑人因聲請定其應執行刑案件，不服臺灣新竹地
方法院中華民國111年7月25日裁定（111年度聲更一字第4號），
提起抗告，本院裁定如下：
    主  文
抗告駁回。
    理  由
一、原裁定意旨略以：
　㈠抗告人即受刑人吳承祐因原裁定附表罪名欄所示之案件，先
    後經原裁定附表所示之法院分別判處如原裁定附表所示之刑
    ，均分別確定在案。其中，如原裁定附表編號1至4所示之罪
    ，經臺灣基隆地方法院以110年度聲字第617號裁定定應執行
    有期徒刑1年4月確定；如原裁定附表編號6至7所示之罪，經
    臺灣新竹地方法院以110年度訴字第532號判決定應執行有期
    徒刑7月確定等節，有各該刑事裁判書及本院被告前案紀錄
    表各1份附卷可稽。
　㈡又受刑人所犯如原裁定附表所示數罪，兼有得易科罰金之罪
    與不得易科罰金之罪，合於刑法第50條第1項但書第1款之情
    形，依同條第2項規定，須經受刑人請求檢察官聲請定應執
    行刑，始得依刑法第51條規定定之。茲經受刑人請求檢察官
    聲請就其所犯如附表所示之罪合併定應執行刑，有臺灣新竹
    地方檢察署受刑人定執行刑或易科罰金意願回覆表影本1份
    在卷足憑，檢察官據此聲請定其應執行之刑，原審審核認聲
    請為正當，於徵詢受刑人意見後，考量受刑人所犯之罪，多
    屬財產類型之犯罪，另犯行使偽造私文書、偽造有價證券等
    罪行部分，亦係為騙取各該財物，是其行為目的、動機大致
    相同，又受刑人前揭各該行為縱有部分手法相同或類似，部
    分犯行重複性高，惟所犯各罪之時地、侵害之被害人法益仍
    有不同，尤考量受刑人多係利用被害人對其之信任，或藉機
    行竊、行騙，或以此要脅取獲取不法利益，其主觀犯意所顯
    現之惡性及其反社會性之俱非輕微，並斟酌被害人數非寡及
    所生危害程度輕重，且其中數罪是已曾受定應執行刑之恤刑
    利益等情，定其應執行刑為有期徒刑4年5月。
二、抗告意旨略以：
　㈠刑法第50條有關數罪併罰之規定，為國家特別賦予之恩典，
    旨係避免嚴刑峻罰，法內存仁。刑之量定固屬法院得自由裁
    量之事項，惟法院行使此職權時，仍應受比例原則、平等原
    則等一般法律原則之支配，亦須受法律秩序之理念、法律感
    情及慣例等規範，符合罪刑相當原則，並斟酌客觀上之適當
    性、相當性與必要性、比例原則及公平原則之限制。
　㈡應執行刑之酌定，應視行為人所犯數罪犯罪類型而定，倘行
    為人所犯數罪屬相同犯罪類型者，於併合處罰時，其責任非
    難重複程度較高，應酌定較低之應執行刑。
　㈢就人民之同一違法行為禁止國家為多次之處罰，大法官認為
    在維持法安定原則、信賴保護原則，比例原則，因此立法者
    對於行為人之同一行為予以連續處罰之規定，必須受到比例
    原則之檢視。
　㈣受刑人所犯之罪皆屬微罪，按法律上屬於自由裁量事項，並
    非概無法律性之拘束，在法律上有其外部界限及內部界限，
    均應受其拘束。再自民國95年7月1日新法施行後，已廢除連
    續犯規定，造成部分慣犯如竊盜、毒品、詐欺等罪，因適用
    數罪併罰，致使刑罰過重，產生不合理現象，各級法院僅針
    對毒品條例、強盜等重罪，避免於定執行刑程序出現刑罰過
    苛之情形，使定執行刑之刑罰猶似舊法連續犯所科之刑，惟
    對毒品或竊盜之輕罪定執行刑後之刑罰卻數倍於舊法連續犯
    之刑罰，已違反公平正義及比例原則，此重罪從輕、輕罪重
    苛，實不符國人對法律之情感，其本末倒置，不公之處，昭
    然可見。
　㈤再參照各級法院對其罪犯所判之例：⒈最高法院98年度易字第
    6192號詐欺案件，判處30年7月，定執行刑為4年；⒉最高法
    院101年度執丑字第3094號詐欺案件，判處10年10月，定執
    行刑為1年2月；⒊高等法院101年度上訴字第2503號偽造文書
    案件，判處18年3月，定執行刑為1年9月；⒋高等法院106年
    度答字第1677號毒品案件，判處28年，定執行刑為7年；⒌新
    北地院105年度訴字第668號毒品案件，判處11年6月，定執
    行刑為4年6月；⒍基隆地院96年度易字第538號竊盜案件，判
    處12年8月，定執行刑為3年；⒎台中地院98年度易字第2067
    號恐嚇取財罪件，判處24年1月，定執行刑為3年4月；⒏104
    年抗字第64號毒品案判處6年8月，定應執行刑為3年11月；⒐
    104年抗字第116號毒品案判處3年11月，定應執行刑為2年。
　㈥受刑人因被債務壓得喘不過氣，不得已被迫騙取他人財物，
    犯後深感後悔，且均坦承錯誤，部分案件也已和被害人和解
    ，足見受刑人對所犯之案件深具悔悟，原裁定定應執行刑為
    有期徒刑4年5月，實有過重，請重新給予合理、從輕之裁定
    ，使其有自新之機會，以利早日重返社會回歸家庭，盡為人
    子、人夫、人父之責，侍奉雙親，以彌補先前之過，受刑人
    絕不再犯，將腳踏實地重新做人云云。
三、按：
　㈠裁判確定前犯數罪者，併合處罰之；數罪併罰，有二裁判以
    上者，依刑法第51條之規定，定其應執行之刑；數罪併罰，
    宣告多數有期徒刑者，於各刑中之最長期以上，各刑合併之
    刑期以下，定其刑期，但不得逾30年，刑法第50條第1項前
    段、第53條、第51條第5款分別定有明文。
　㈡數罪併罰之定應執行之刑，係出於刑罰經濟與責罰相當之考
    量，並非予以犯罪行為人或受刑人不當之利益，為一種特別
    的量刑過程。相較於刑法第57條所定科刑時應審酌之事項係
    對一般犯罪行為之裁量，定應執行刑之宣告，乃對犯罪行為
    人本身及所犯各罪之總檢視。除應考量行為人所犯數罪反應
    出之人格特性，並應權衡審酌行為人之責任與整體刑法目的
    及相關刑事政策，在量刑權之法律拘束性原則下，依刑法第
    51條第5 款之規定，採限制加重原則，以宣告各刑中之最長
    期為下限，各刑合併之刑期為上限，但最長不得逾30年，資
    為量刑自由裁量權之外部界限，並應受法秩序理念規範之比
    例原則、平等原則、責罰相當原則、重複評價禁止原則等自
    由裁量權之內部抽象價值要求界限之支配，使以輕重得宜，
    罰當其責，俾符合法律授與裁量權之目的，以區別數罪併罰
    與單純數罪之不同，兼顧刑罰衡平原則。個案之裁量判斷，
    除非有全然喪失權衡意義或其裁量行使顯然有違比例、平等
    諸原則之裁量權濫用之情形，否則縱屬犯罪類型雷同，仍不
    得將不同案件裁量之行使比附援引為本案之量刑輕重比較，
    以視為判斷法官本於依法獨立審判之授權所為之量刑裁奪有
    否裁量濫用之情事。此與所謂相同事務應為相同處理，始符
    合比例原則與平等原則之概念，迥然有別（最高法院100年
    度台上字第21號判決意旨參照）。
　㈢又法院定執行刑時，茍無違法律之內、外部界限，其應酌量
    減輕之幅度為何，實乃裁量權合法行使之範疇，自不得遽指
    違法（最高法院102年度台抗字第932號裁定意旨參照）。
四、經查：
　㈠本件受刑人犯如原裁定附表所示之罪，分別經原裁定附表所
    示之法院判處如原裁定附表所示之刑，且均分別確定在案。
    又原裁定附表編號1、9所示之罪均不得易科罰金，而原裁定
    附表編號2至8所示之罪則得易科罰金，屬刑法第50條第1項
    但書第1款情形，依同條第2項規定，須經受刑人請求檢察官
    聲請定其應執行刑，始得依刑法第51條規定定其應執行刑。
    本件受刑人業具狀請求檢察官就原裁定附表所示各罪之刑聲
    請合併定其應執行刑，有臺灣新竹地方檢察署受刑人定執行
    刑或易科罰金意願回覆表可佐。是原審審核卷證結果，認檢
    察官聲請為正當，定其應執行刑為有期徒刑4年5月，經核係
    在各宣告刑中刑期最長（有期徒刑1年10月）以上，各刑合
    併之刑期以下之範圍內，與刑法第51條第5款所定之外部界
    限並無違背，亦未逾越自由裁量之內部界限（原裁定附表編
    號1至8所示之罪前曾經裁定定應執行有期徒刑2年10月確定
    ，加計原裁定附表編號9之罪之刑期為有期徒刑1年10月，總
    和為有期徒刑4年8月）。
　㈡本院綜衡卷存事證及受刑人所犯數罪類型、次數、各罪之侵
    害法益、個別罪質內容、各罪犯罪情節、對其犯罪應予之整
    體非難評價及受刑人對本件定應執行刑之意見等一切情狀，
    認原審所定之應執行刑，並未逾越法律所規定之範圍，亦無
    明顯過重而違背比例原則或公平正義之情形，原審定刑職權
    之行使，於法並無違誤，其所酌定之應執行刑，難認有顯然
    濫用裁量權限而未當之情形。準此，受刑人泛稱原裁定違反
    罪刑相當原則、比例原則、公平正義原則、外部界限及內部
    界限云云，均委無可憑。
　㈢又個案情節不同，尚難比附援引，亦無拘束法院裁量權自由
    行使之效力，且個案合併定其應執行刑之審酌均有其考量，
    難以他案合併定應執行刑酌減之刑度較本件原裁定所減之刑
    度為多，即謂原裁定有何不公平之處。是此部分抗告意旨，
    容非可採。
五、綜上，原裁定並無違誤或不當之處，受刑人徒憑己意，泛以
    原裁定量刑過重，並以無關之他案為據，空言指摘原裁定不
    當，請求重新定其應執行刑云云，其抗告為無理由，應予駁
    回。
據上論斷，應依刑事訴訟法第412條，裁定如主文。
中　　華　　民　　國　　111 　年　　10　　月　　28　　日
                  刑事第十一庭  審判長法　官  張江澤
                                      法　官  梁志偉
                                      法　官  章曉文
以上正本證明與原本無異。
如不服本裁定，應於收受送達後五日內向本院提出再抗告狀。
                                      書記官  賴又瑄
中　　華　　民　　國　　111 　年　　10　　月　　28　　日